【裁判字號】    97,上易,1211
【裁判日期】    971125
【裁判案由】    詐欺等
【裁判全文】
臺灣高等法院臺中分院刑事判決        97年度上易字第1211號
上  訴  人  臺灣台中地方法院檢察署檢察官
被      告  戊○○
            丙○○
上列上訴人因詐欺等案件，不服臺灣臺中地方法院97年度易字第
1175號中華民國97年5月1日第一審判決（起訴案號：臺灣臺中地
方法院檢察署96年度偵字第19747號），提起上訴，本院判決如
下：
    主  文
原判決關於戊○○部分及丙○○業務侵占罪部分，均撤銷。
戊○○所犯如附表編號1至18所示各罪，所處之宣告刑及減刑各
如附表編號1至18所示「所犯罪名及宣告刑暨減刑後之刑」欄所
載。有期徒刑部分應執行有期徒刑陸月，如易科罰金以新台幣玖
佰元即銀元參佰元折算壹日；拘役部分應執行拘役伍拾日，如易
科罰金以新台幣壹仟元折算壹日；罰金部分應執行罰金新台幣壹
萬元，如易服勞役以新臺幣壹仟元折算壹日。
丙○○犯業務侵占罪，處有期徒刑捌月，減為有期徒刑肆月，如
易科罰金以新台幣玖佰元即銀元參佰元折算壹日。
其餘上訴駁回。
    犯罪事實
一、戊○○前於民國91年間，因犯偽造文書案件 (於91年1月間
    ，冒用他人名義詐取信用卡2枚，再持以向商店以假消費方
    式，詐取現金及至自動提款機使用詐取現金；又竊取他人之
    信用卡而持以向商店假消費詐取現金)，經臺灣高雄地方法
    院以91年度訴字第3591號各判處有期徒刑5月，定應執行刑
    有期徒刑8月確定，於92年12月16日易科罰金執行完畢；丙○○前於92年2月間曾犯冒用他人名義偽造現金卡申請書，
    而向銀行詐取現金卡，並持以在自動提款機使用而詐取現金
    3萬元之犯行，經臺灣高雄地方法院判處有期徒刑5月，緩刑
    2年確定。戊○○係丙○○之子，其獲悉丁○○以自己名義
    委請丙○○向板信商業銀行高新莊分行申設帳戶辦理信用貸
    款供乙○○使用，而由乙○○分期清償本息等相關資料，而
    於92年10月20日前某日，在高雄市○○路與大順路口其母親
    被告丙○○事務所處事務桌抽屜內，見丙○○將代辦貸款而
    侵占丁○○所有之板信商業銀行高新莊分行帳號0000000000
    0000號帳戶金融卡1枚，其上貼有該金融卡密碼，乃予以竊
    取 (此部分親屬間竊盜犯行，依刑法第324條之規定須告訴
    乃論，但未經丙○○提出告訴，檢察官亦未據起訴），而為
    下列詐領丁○○帳戶內存款之犯行：(一)在95年7月1日修正刑
    法施行之前，基於意圖為自己不法所有之概括犯意，持前開
    金融卡，先後3次於附表編號1所示之時、地，以編號1所示
    之手法，詐領乙○○存入丁○○上開板信商業銀行高新莊分
    行帳戶內之款項 (詳如附表編號1所示)。(二)又在95年7月1日
    修正刑法施行以後，各基於意圖為自己不法所有之單一犯意
    ，分別於附表編號2至17所示之時、地，以同上手法，詐領
    丁○○上開板信商業銀行高新莊分行帳戶內之存款 (詳如附
    表編號2~17所示)。(三)又基於意圖為自己不法所有之犯意，
    於附表編號18所示時、地，以該編號所示之方法，對乙○○
    訛詐，致使乙○○陷於錯誤，接續2次各匯交9,200元至不知
    情之丙○○在板信商業銀行新興分行帳號00000000000000號
    存款帳戶內，而詐取得逞。戊○○隨即持該帳戶之金融卡接
    續2次提領花用。
二、丙○○於92年間從事代辦銀行貸款業務，於同年8月20日，
    在高雄市左營區○○○路485號板信商業銀行高新莊分行處
    ，受丁○○委託，以丁○○名義向板信商業銀行申設帳號00
    000000000000號帳戶存款帳戶並辦理信用貸款，供乙○○使
    用。丙○○於辦竣相關手續後，並代為領取丁○○所有之上
    開板信商業銀行高新莊分行帳戶金融卡後，竟利用丁○○疏
    未向其索取金融卡，且乙○○亦不明詳情之機會，而基於意
    圖為自己不法之所有，易持有為所有，予以侵占入己。
三、嗣因戊○○竊取上開丁○○所有之金融卡詐領丁○○帳戶內
    存款，並另向乙○○騙取金錢，經乙○○發覺有異，報警處
    理而查悉上情。
四、案經高雄市政府警察局新興分局報請臺灣臺中地方法院檢察
    署檢察官偵查起訴。
    理    由
壹、有罪部分：
一、按被告以外之人於偵查中向檢察官所為陳述，除顯有不可信
    之情況者外，得為證據，刑事訴訟法第159條之1第2項定有
    明文。查本案被告以外之人即被害人乙○○、丁○○等人於
    偵查中所為之陳述，並查無證據證明有何顯不可信之情況，
    其等於偵查中之陳述，自具有證據能力。次按被告以外之人
    於審判外之陳述，雖不符合刑事訴訟法第159條之1至第159
    條之4之規定，但經當事人於審判程序同意作為證據，法院
    審酌該言詞陳述或書面陳述作成時之情況，認為適當者，亦
    得為證據。再者，當事人、代理人或辯護人於法院調查證據
    時，知有第159條第1項不得為證據之情形，而未於言詞辯論
    終結前聲明異議者，視為有前項之同意，同法第159條之5定
    有明文。本案被害人乙○○、丁○○於警詢時之陳述，本案
    訴訟當事人於法院審理時均表示並無意見，不爭執其證據能
    力，本院審酌前開各證人於警詢時係就其經歷之事情而為陳
    述，復有相關帳戶存款交易資料相佐，核無違法取證及證明
    力明顯過低之瑕疵，認為適當，均得作為證據。
二、上開事實，訊據被告戊○○坦承不諱，而被告丙○○雖供認
    有受託代丁○○向板信商業銀行高新莊分行申請存款帳戶及
    辦理貸款手續等情事，但矢口否認有業務侵占犯行，辯稱：
    伊係因丁○○表示不需要金融卡，在交予丁○○剪毀時，不
    慎誤取他人金融卡，致將丁○○之上開金融卡留置在事務桌
    之抽屜內，而為其子即被告戊○○所竊取云云。
三、經查：被告戊○○確有如附表編號1~17所示詐領丁○○帳戶
    存款，並於附表編號18所示時、地，以該編號所示之詐術手
    法向乙○○詐取18,400元等情，除據被告戊○○自白外，並
    據證人即告訴人乙○○、丁○○於警詢、偵查中證述明確，
    復有板信商業銀行存摺存款開戶申請書、交易明細表、客戶
    資料表暨同意書各乙份在卷可參，足見被告戊○○上開自白
    與事實相符，堪予採取
四、次查：(一)被告丙○○於從事代辦銀行貸款業務期間，確有受
    丁○○委託向板信商業銀行高新莊分行申設上開存款帳戶，
    並代為領取金融卡，而未交付予丁○○等情，已據被告丙○○供認在卷，並經證人即板信商業銀行高新莊分行行員曾慧
    玲於原審審理時結證：伊於92年8月20日承辦丁○○開設帳
    戶申請信用貸款案事宜，伊負責對保的工作，開戶作業的部
    分是由櫃臺辦理，但是開戶的證件是伊核對的，在開戶前，
    伊就先確認是證人丁○○本人要貸款，然後伊再把文件交給
    證人丁○○填寫，填寫完之後，伊再交給櫃臺，由櫃臺開戶
    ；依丁○○申請開戶時，提出之申請書有勾選申請金融卡的
    欄位，就代表有申請，伊係經詢問申請人申請項目，經其表
    示後才會代為勾選等語在卷（見原審卷第54頁反面至第56頁
    正面），復有卷附丁○○前開存款帳戶開戶申請書可稽（見
    偵查卷第31頁）。是以告訴人丁○○雖迭於偵查中及原審審
    理時指稱：伊未申請金融卡乙節，顯與事證不符，不能採取
    。(二)被告丙○○雖以上開情詞置辯，而證人即其子戊○○於
    原審審理時亦附和其詞，結證陳稱：有一次丙○○開車，要
    伊陪她去丁○○上班工廠門口，說他們約好要處理剪卡的事
    情，伊當時坐在車上，被告丙○○下車，丁○○在工廠門口
    ，伊有看到丙○○持剪刀將金融卡剪掉，放在信封裡等語（
    見原審卷第57頁反面）。然證人丁○○於原審審理時已結證
    ：被告丙○○於辦竣開設帳戶及貸款手續後，係約在伊工作
    之工廠門口見面，僅說要將帳戶存摺交給伊，並未剪卡這件
    事，伊當時係向被告丙○○表示將存摺交給乙○○即可等語
    明確在卷（見原審卷第59頁）。參之被告丙○○於96年5月1
    9日警詢時係陳稱：丁○○要伊將提款卡 (即金融卡，下同)
    交乙○○，但伊因辦公處所遷移的緣故，找不到丁○○的提
    款卡等語 (見警卷第6~7頁)；遲至96年12月12日及同月28日
    偵訊時始改稱：伊領取提款卡後，有約丁○○到他工廠，把
    提款卡請丁○○本人剪掉云云 (見96年偵字第19747號偵查
    卷第16頁、第27頁）。衡情若被告丙○○確有將金融卡交予
    丁○○剪斷屬實，被告丙○○當無於案發警詢伊始，未陳明
    該事實，且在同年10月19日檢察官初訊時亦供稱：伊有代丁○○保管金融卡，從無敘及剪斷金融卡等語，迄於同年11月
    12日檢察官複訊時，始提出此辯解之理。況被告戊○○如確
    有陪同被告丙○○前往丁○○工廠門口，並目睹該金融卡剪
    斷無訛，則其等二人就何人將金融卡剪斷乙節，所述更無互
    歧之可能，足認證人被告戊○○上開證言，係迴護之詞，委
    無足採。且被告丙○○究係誤取何人之金融卡交予丁○○剪
    斷，仍未能提出該被剪斷之金融卡所有人之資料以供查考，
    尤難認其所辯，信實有據。又揆之被告丙○○係從事代辦銀
    行貸款業務之人，代客戶領取金融卡後，應當如何處置，知
    之甚稔，若其無欲將上開金融卡據為己有，理應於領取後，
    將金融卡連同未揭露之密碼妥善保存，而與自己或其他客戶
    之金融卡嚴格區分，俾能原封交付予客戶，然依證人即被告
    戊○○所證，被告丙○○係將該金融卡之密碼貼於金融卡上
    ，而與被告丙○○所有之金融卡同置於抽屜內等情在卷，則
    依被告丙○○保管丁○○上開金融卡之客觀事實，顯見被告
    丙○○已將該金融卡視為己有予以收存，並無交還丁○○之
    意思甚明，其有意圖為自己不法所有，予以侵占之犯意，要
    無疑義。
五、綜上所述，被告戊○○如附表編號1~18所示之非法持用丁○○所有金融卡由自動付款設備詐取金錢及對乙○○詐欺取財
    等犯行，及被告丙○○上開對於業務上所持有之丁○○金融
    卡予以侵占入己之犯行，均事證明確，足以認定，自應予依
    法論科。
六、查刑法業於94年2月2日經以總統華總一義字第09400014901
    號令修正公布，並自95年7月1日起施行。被告戊○○於如附
    表編號1所示行為及被告丙○○於上開行為之後，其應適用
    之相關法律已有變更，茲就本案涉及事項應適用之法律規定
    ，比較新、舊法適用結果，對被告是否有利之情形，說明如
    次：(一)法定刑中罰金刑部分：刑法第33條第5款業經修正公
    布，修正後刑法第33條第5款規定「罰金：新臺幣一千元以
    上，以百元計算之」，與修正前刑法同條款規定「罰金：（
    銀元）一元以上」不同。比較新舊法結果，以修正前即行為
    時法較有利於被告2人，故依刑法第2條第1項前段規定，本
    案被告戊○○所犯上開部分之罪及被告丙○○所犯之罪其法
    定刑罰金部分，自應適用行為時之法律即修正前刑法第33條
    第5款規定決定其罰金部分之法定刑。(二)法定刑中罰金刑提
    高標準之新舊法適用：刑法施行法第1條之1於95年6月14日
    經以華總一義字第09500 085181號令修正公布增訂。修正增
    訂之刑法施行法第1條之1規定，中華民國94年1月7日刑法修
    正施行後（按指95年7月1日），刑法分則編所定罰金之貨幣
    單位為新台幣。94年1月7日刑法修正時，刑法分則編未修正
    之條文定有罰金刑者，自94年1月7日刑法修正施行後，就其
    所定數額提高為30倍。但72年6月26日到94年1月7日新增或
    修正之條文，就其所定數額提高為3倍。而本案被告2人所犯
    之上開各罪，其法定刑有罰金刑，且為刑法分則編未修正之
    條文而定有罰金刑者；於刑法施行法第1條之1修正增訂前，
    其貨幣單位為銀元，罰金刑之提高標準應適用罰金罰鍰提高
    標準條例第1條之規定「依法律應處罰金、罰鍰者，就其原
    定數額得提高為二倍至十倍。」而再依現行法規所定貨幣單
    位折算新臺幣條例第2條規定「現行法規所定金額之貨幣單
    位為圓、銀元或元者，以新臺幣元之三倍折算之。」，如換
    算為新台幣，則被告所犯之罪法定刑罰金刑部分，與適用刑
    法施行法第1條之1規定提高30倍之結果相同，新法並無較有
    利於被告2人之情形，依刑法第2條第1項前段規定，自應適
    用行為時之法律即罰金罰鍰提高標準條例第1條及現行法規
    所定貨幣單位折算新臺幣條例第2條之規定。(三)連續犯部分
    ：本案被告戊○○所犯如附表編號1所示之連續非法由自動
    付款設備詐取金錢犯行，如依修正前刑法第56條之連續犯規
    定，僅得按其所犯該罪之本刑加重至二分之一，而依修正後
    刑法規定，則應將其多次之犯行，按數罪實質競合予以分論
    併罰，顯然適用修正前刑法之結果，較有利於被告戊○○。
    (四)定執行刑部分：查被告戊○○行為後，刑法第51條第5款
    已修正數罪併罰定其應執行者：「宣告多數有期徒刑者，於
    各刑中之最長期以上，各刑合併之刑期以下，定其刑期。但
    不得逾三十年」，而修正前同條款規定：「宣告多數有期徒
    刑者，於各刑中之最長期以上，各刑合併之刑期以下，定其
    刑期。但不得逾二十年」，此為影響行為人刑罰之法律效果
    ，仍屬法律之變更。茲比較上開修正前後之規定，自以舊法
    規定之定應執行刑之上限為20年對被告戊○○較為有利。(五)
    修正後刑法第47條第1項規定：「受徒刑之執行完畢，或一
    部之執行而赦免後，五年以內故意再犯有期徒刑以上之罪者
    ，為累犯，加重本刑至二分之一。」，修正後刑法第49條規
    定「累犯之規定，於前所犯罪在外國法院受裁判者，不適用
    之。」，與修正前刑法第47條規定「受有期徒刑之執行完畢
    ，或受無期徒刑或有期徒刑一部之執行而赦免後，五年以內
    再犯有期徒刑以上之罪者，為累犯，加重本刑至二分之一。
    」，修正前刑法第49條規定「累犯之規定，於前所犯罪依軍
    法或於外國法院受裁判者，不適用之。」不同。且修正後刑
    法關於累犯之規定，其5年以內再犯之罪以故意犯為限，始
    構成累犯，惟如前案係依軍法審判者，亦應論以累犯。修正
    前刑法關於累犯之規定，其5年以內再犯之罪，以有期徒刑
    以上之罪（不分故意犯或過失犯），均應論以累犯，惟如前
    案係依軍法審判者，則不應論以累犯。本案被告戊○○如附
    表編號1所示之犯罪行為後，原刑法第47條累犯之規定，雖
    經修正，但無論適用修正前、後關於累犯之規定，對被告並
    無有利或不利之情形。(六)綜合上述各條文修正前、後之比較
    適用結果，依刑法第2條第1項規定之「從舊、從輕」原則，
    本案被告戊○○在修正刑法施行前所犯之罪及定應執行刑部
    分，暨被告丙○○所犯之罪，均應適用修正前刑法之相關規
    定，予以論處。(七)又行為人行為後，關於易刑處分之相關規
    定如有修正，固仍應為新舊法有利不利之比較，但依最高法
    院24年上字第4634號判例及95年5月23日95年度第8次刑事庭
    會議決議之見解，此事項並不在綜合比較及一體適用之範圍
    內，而應單獨予以比較適用。查上開被告戊○○及被告丙○○在修正刑法施行前之犯行，於其等行為時，刑法第41條第
    1項前段規定：「犯最重本刑為五年以下有期徒刑以下之刑
    之罪，而受六個月以下有期徒刑或拘役之宣告，因身體、教
    育、職業、家庭之關係或其他正當事由，執行顯有困難者，
    得以一元以上三元以下折算一日，易科罰金。」；又被告行
    為時之易科罰金折算標準，修正前罰金罰鍰提高標準條例第
    2條前段規定（業於94年5月17日刪除），就其原定數額提高
    為100倍折算一日，則本案被告2人行為時之易科罰金折算標
    準，應以銀元300元折算1日，經折算為新臺幣後，應以新臺
    幣900元折算為1日。惟95年7月1日施行之修正刑法第41 條
    第1項前段則規定：「犯最重本刑為五年以下有期徒刑以下
    之刑之罪，而受六個月以下有期徒刑或拘役之宣告者，得以
    新臺幣一千元、二千元或三千元折算一日，易科罰金。」，
    比較修正前後之易科罰金折算標準，以修正前之規定，較有
    利於被告，爰依前開減刑條例第九條、修正前刑法第41條第
    1項前段之規定，諭知易科罰金之折算標準。
七、核被告戊○○如附表編號1~17所示之行為，均係犯刑法第33
    9條之2第1項之非法由自動付款設備取財罪；如附表編號18
    所示之行為，則係犯同法第339條第1項之詐欺取財罪。而被
    告丙○○所為，則犯刑法第336條第2項之業務侵占罪。復按
    修正後刑法已將原刑法第56條連續犯之規定廢止，則行為人
    在95年7月1日修正刑法施行後所為之犯罪行為，即不得依修
    正前關於連續犯之規定論以一罪，而應將本應各自獨立評價
    之數個犯罪行為，依一罪一罰原則，分論併罰，再就相同種
    類之刑，合併定其應執行之刑。又修正刑法於95年7月1日施
    行後，原刑法第56條連續犯規定已經刪除，不得再適用，則
    行為人於跨越修正刑法施行前後，分別觸犯同一罪名之犯行
    ，即因修正刑法施行後，不得再論以連續犯關係，自應予以
    分論併罰（最高法院95年第8次刑事庭會議決議意旨參照）
    。是以被告戊○○如附表編號1所示3次非法由自動付款設備
    取財之犯行，時間緊接，觸犯構成要件相同之罪名，顯係基
    於概括之犯意反覆為之，為連續犯，應依修正前刑法第56條
    之規定論以一罪，並加重其刑。而其所犯如附表編號2至17
    之數次非法由自動付款設備取財之犯行，因係發生在修正刑
    法施行之後，自屬數罪實質競合，各次所犯之罪，均應與附
    表編號1及18所示各罪，分論併罰之。又被告戊○○如附表
    編號18所示之詐欺取財罪，係實行一個詐術，致使被告乙○○陷於錯誤，而接續交付2次金錢，應僅成立一個詐欺取財
    罪。又查被告戊○○前於91年間，因偽造文書案件，經臺灣
    高雄地方法院以91年度訴字第3591號各判處有期徒刑5月，
    定應執行刑有期徒刑8月確定，於92年12月16日易科罰金執
    行完畢，有臺灣臺中地方法院檢察署刑案資料查註紀錄表及
    臺灣高等法院被告前案紀錄表在卷可按，其於受有期徒刑之
    執行完畢後，5年內故意再犯本案有期徒刑以上之各罪，均
    為累犯，其中如附表編號1所示之連續犯非法由自動付款設
    備取財罪部分，應遞加重其刑，其餘各罪，則加重其刑。
八、原審對於被告戊○○上開犯行予以論罪科刑，固非無見，惟
    按刑之量定，固屬法院得為自由裁量之事項，但其自由裁量
    之職權行使，並非漫無限制，除不得逾越法律所規定之範圍
    外，並應具妥當性、合目的性，符合罪刑相當原則，始為適
    法（最高法院95年度號台上字第6617號判決意旨參照）。易
    言之，法院為量刑之裁量時，自應受比例原則與平等原則等
    一般法律原則之支配，所謂比例原則，乃指行使此項職權判
    斷時，須符合客觀上之適當性、相當性與必要性之價值要求
    ，不得逾越此等特性之程度，用以維護其均衡；而平等原則
    並非指一律齊頭之平等待遇，應從實質上加以客觀判斷，對
    相同之條件事實，始得為相同之處理，倘若條件事實有別，
    則應本乎正義理念，分別予以適度之處理，禁止恣意為之（
    最高法院93年度台上字第2864號）。經核被告戊○○所犯如
    附表編號1所示之罪係構成連續犯及累犯，允依法遞加重其
    刑，原審既認被告戊○○所犯此部分之罪，應處以有期徒刑
    為適當，卻僅處以有期徒刑3月，於法難謂妥適。再原審既
    認定被告修正前之數次構成同一罪名之犯行，應依修正前刑
    法之連續犯論處，卻將修正刑法施行後同一情形之數次犯行
    ，視為接續犯，論擬為包括一罪，而未分論併罰，論理矛盾
    ，且不符法理，難謂允洽。又被告戊○○如附表編號18所示
    之詐欺取財罪，其犯罪時間係在「96年3月1日」，原審認定
    為「96年3月17日」，明顯與卷內證據不符。另被告丙○○
    關於業務侵占犯行，事證甚明，原審竟疏未勾稽被告戊○○
    證詞之破綻及瑕疵，乃據以採憑被告丙○○不實之辯解，諭
    知被告丙○○無罪判決，認事用法均屬有誤。是以檢察官上
    訴關於此部分指摘原審判決不當，為有理由，自應由本院將
    原審判決此部分撤銷改判。爰審酌被告戊○○素行非佳，竟
    因貪念，竊得丁○○之金融卡，詐領丁○○帳戶內由乙○○
    所匯入供清償銀行借款之款項，並進而乙○○騙取款項及犯
    後坦承示悔；而被告丙○○從事代辦貸款業務，竟藉機侵占
    丁○○所有之金融卡，並衍生被告戊○○竊取以詐領丁○○
    帳戶內之款項，且犯後設詞卸責，未見悔意，既被告2人之
    智識程度、家庭情況、犯罪之動機、所用手段及所生損害暨
    被告戊○○尚未完全履行和解契約，而被告丙○○則置之不
    理等一切情狀，其等2人所犯上開各罪分別量處如主所示之
    刑，並均諭知易刑處分之折算標準。又被告2人前開犯行之
    犯罪時間，均在96年4月24日以前，皆合於中華民國九十六
    年罪犯減刑條例第2條第1項規定之減刑要件，均應依該條例
    第2條第1項第3款之規定，各減其宣告刑二分之一，並應依
    該條例第9條規定，均諭知易科罰金之折算標準。被告戊○○部分，並依同條條例第10條第1項規定，定其應執行刑暨
    諭知易科罰金之折算標準。
貳、無罪部分：
一、公訴意旨略以：被告丙○○與其子即被告戊○○基於意圖為
    自己不法所有之犯意聯絡，由被告戊○○持上開金融卡，多
    次至在臺中市○○區○○路之板信銀行自動提款機，以使用
    侵占自丁○○所有金融卡之不正方法，提領丁○○上開帳戶
    內由乙○○匯入之作為清償貸款用途之金錢。嗣於96年3月1
    7日，被告2人復基於共同意圖為自己不法之所有之犯意聯絡
    ，由被告戊○○撥打電話予乙○○，詐稱：因目前發生金融
    事件，銀行機制更改，繳款金額及日期均有變動，須匯錢至
    另一帳戶繳交貸款本息等語，致乙○○不疑有他，因陷於錯
    誤遂依被告戊○○指示分別於96年3月2日、26日，各匯款92
    00元至被告丙○○所申辦之板信商業銀行新興分行帳號0000
    0000000000號存款帳戶內。被告戊○○隨即持被告丙○○上
    開帳戶之金融卡將乙○○匯入之金額領出使用等語，因認被
    告丙○○涉犯刑法第339條第1項之詐欺取財及同法第339條
    之2第1項以不正方法由自動付款設備取得他人之物等罪嫌。
二、按犯罪事實應依證據認定之，無證據不得認定犯罪事實；不
    能證明被告犯罪或其行為不罰者，應諭知無罪之判決，刑事
    訴訟法第154條第2項、第301條第1項分別定有明文。又告訴
    人之告訴，係以使被告受刑事追訴為目的，是其陳述是否與
    事實相符，仍應調查其他證據以資審認。且事實之認定，應
    憑證據，如未能發現相當證據，或證據不足以證明，自不能
    以推測或擬制之方法，以為裁判基礎。且認定犯罪事實所憑
    之證據，雖不以直接證據為限，間接證據亦包括在內；然而
    無論直接或間接證據，其為訴訟上之證明，須於通常一般之
    人均不致有所懷疑，而得確信其為真實之程度者，始得據為
    有罪之認定，最高法院52年臺上字第1300號、40年臺上字第
    86號及76年臺上字第4986號分別著有判例可資參照。再刑事
    訴訟法第161條已於91年2月8日修正公布，修正後同條第1項
    規定：檢察官就被告犯罪事實，應負舉證責任，並指出證明
    之方法。因此，檢察官對於起訴之犯罪事實，應負提出證據
    及說服之實質舉證責任。倘其所提出之證據，不足為被告有
    罪之積極證明，或其闡明之證明方法，無從說服法官以形成
    被告有罪之心證，基於無罪推定之原則，自應為被告無罪判
    決之諭知（最高法院92年臺上字第128號判例意旨參照）。
三、公訴人認被告丙○○涉犯與被告戊○○共同以不正方法由自
    動付款設備詐取金錢及對乙○○詐欺取財等罪嫌，無非係以
    ：告訴人乙○○、丁○○於警詢、偵查中之陳述為主要論據
    。訊據被告丙○○堅詞否認有前揭犯行，辯稱：伊不知道被
    告戊○○竊取該枚金融卡，伊以為這張金融卡已經剪掉不在
    了，伊也不知道被告戊○○打電話要告訴人乙○○匯款至伊
    帳戶等語。經查：(一)告訴人乙○○雖於偵查中指稱：本件貸
    款都是伊在繳款，丁○○告訴伊銀行通知未繳款，伊打電話
    去問被告丙○○，她說可能是銀行升息，請伊把繳款金額提
    高到9000元，伊打電話問銀行，銀行說利息都是固定，沒有
    升息等語在卷。但衡之事理，板信商業銀行高新莊分行顯係
    因丁○○未按期清償借款債務本息，始通知丁○○，再由丁○○告知於乙○○，乙○○獲悉後才致電被告丙○○查證，
    是以乙○○向被告丙○○查證之時間，當在被告戊○○詐領
    丁○○帳戶內存款及向乙○○騙取款項之後，要無疑義。自
    難僅憑被告丙○○在被告戊○○實行犯罪之後，曾在電話向
    乙○○敘及不實之貸款事宜，即推論被告丙○○對於被告戊○○前開以不正方式由自動付款設備取得他人之物之犯行，
    有犯意聯絡及行為分擔之情形。(二)再證人即告訴人乙○○於
    偵查中固結證：伊於96年3月間接到被告戊○○的電話，被
    告戊○○自稱係被告丙○○之同事，表示板信商業銀行高新
    莊分行有發生金融事件，指示係將錢轉到丁○○的新戶頭，
    月初、月底各轉1次，1次9200元等語（見偵查卷第43頁）。
    但因被告戊○○與被告丙○○係母子關係，且當時亦協助被
    告丙○○處理貸款業務，已據被告戊○○及丙○○陳述無訛
    在卷。則被告戊○○既已瞭然丁○○之銀行貸款明細資料，
    並知悉乙○○與丁○○之關係，則被告戊○○對乙○○之上
    開詐偽電話，仍無從推定被告丙○○有與之同謀共犯之情事
    。況且證人即共同被告戊○○於97年4月17日原審審理時亦
    結證陳稱：伊在被告丙○○的辦公室拿到丁○○的金融卡，
    然後擅自去提領帳戶內的存款及要求乙○○將貸款本息匯到
    被告丙○○的帳戶由伊領取，這些事情被告丙○○都不知情
    ，丙○○的金融卡放在臺中市○○路的家裡，她的金融卡放
    在伊這裡，由伊處理，因為她生病了等語在卷（見原審卷第
    58頁），尤無從認定被告丙○○有授意被告戊○○對乙○○
    詐欺取財之情事。
四、揆之上開事證情況，被告丙○○雖有侵占丁○○前開金融卡
    之犯行，且告訴人乙○○於96年3月2日、26日曾依被告戊○○之指示，2次匯款各9200元入被告丙○○板信商業銀行帳
    戶內，但尚難據此即遽以認定被告丙○○有與被告戊○○就
    前開以不正方法由自動付款設備取他人財物、詐欺取財犯行
    間，有犯意聯絡及行為分擔之情形。此外，復查無其他積極
    證據足以認定被告丙○○確有此部分之犯行，則被告丙○○
    此部分之被訴犯行，自屬不能證明。是以檢察官未能提出更
    適合於證明犯罪事實之積極證據，並說明其證據方法與待證
    事實之關係，徒援引告訴人之書狀為上訴理由，難認有據，
    自不能採取。從而，原審對於被告丙○○此部分之被訴犯行
    ，原審為無罪判決之諭知，認事用法並無違誤不當，原審檢
    察官關於此部分所為之上訴，為無理由，應予駁回。
據上論結，應依刑事訴訟法第368條、369條第1項前段、第364條
、第299條第1項前段，刑法第2條第1項前段、第336條第2項、第
339條第1項、第339條之2第1項、第47條第1項、第41條第1項前
段、第42條第3項前段、第51條第6款、第7款，修正前刑法第56
條、第47條、第41條第1項前段、第51條第5款，刑法施行法第1
條之1、第2項前段，修正前罰金罰鍰提高標準條例第2條，中華
民國九十六年罪犯減刑條例第2條第1項第3款、第7條、第9條、
第10條第1項，判決如主文。
本案經檢察官甲○○到庭執行職務。
中    華    民    國    97    年    11    月    25    日
            刑事第三庭    審判長法  官  王  增  瑜
                                法  官  廖  柏  基
                                法  官  蔡  紹  良
以上正本證明與原本無異。
不得上訴。
                                書記官  許  麗  花
中    華    民    國    97    年    11    月    25    日
附錄論罪科刑法條
刑法第336條第2項
（公務公益侵占罪、業務侵占罪）
對於公務上或因公益所持有之物，犯前條第 1 項之罪者，處 1
年以上 7 年以下有期徒刑，得併科 5 千元以下罰金。
對於業務上所持有之物，犯前條第 1 項之罪者，處 6 月以上
5 年以下有期徒刑，得併科 3 千元以下罰金。
前二項之未遂犯罰之。
刑法第339條第1項
（普通詐欺罪）
意圖為自己或第三人不法之所有，以詐術使人將本人或第三人之
物交付者，處5年以下有期徒刑、拘役或科或併科1千元以下罰金
。
以前項方法得財產上不法之利益或使第三人得之者，亦同。
前二項之未遂犯罰之。
刑法第339條之2第1項
違法由自動付款設備取得他人之物之處罰）
意圖為自己或第三人不法之所有，以不正方法由自動付款設備取
得他人之物者，處3年以下有期徒刑、拘役或1萬元以下罰金。
附表：
┌─┬─────┬──────┬────────┬─────┬──────┐
│編│犯罪時間  │犯罪地點    │犯罪手法        │所得金錢  │所犯罪名及所│
│號│          │            │                │(新台幣)  │處宣告刑暨減│
│  │          │            │                │          │刑後之刑    │
├─┼─────┼──────┼────────┼─────┼──────┤
│1 │依序於92年│臺中市南屯區│於右揭時間，逐次│共53,006元│戊○○連續犯│
│  │10月20日、│文心路1段556│持用丁○○所有之│(各次依序 │非法由自動付│
│  │同月22日及│號板信商業銀│板信商業銀行金融│20,000元、│款設備取財罪│
│  │93年1月19 │行設置之自動│卡，插入自動提款│30,000元及│，累犯，處有│
│  │日        │提款機      │機內，並輸入密碼│3,006元)  │期徒刑陸月，│
│  │          │            │，使誤認係丁○○│          │如易科罰金，│
│  │          │            │本人或出於其自由│          │以新台幣玖佰│
│  │          │            │意願之授權提領，│          │元即銀元參佰│
│  │          │            │而領取乙○○存入│          │元折算壹日；│
│  │          │            │黃義昌帳號021520│          │減為有期徒刑│
│  │          │            │ 00000000號帳戶 │          │月；如易科│
│  │          │            │內，供作清償銀行│          │罰金，以新台│
│  │          │            │貸款利息之款項。│          │幣玖佰元即銀│
│  │          │            │                │          │元參佰元折算│
│  │          │            │                │          │壹日。      │
├─┼─────┼──────┼────────┼─────┼──────┤
│2 │95年8月21 │同上        │於右揭時間，持用│9,000元   │戊○○犯非法│
│  │日        │            │丁○○所有之板信│          │由自動付款設│
│  │          │            │商業銀行金融卡，│          │備取財罪，累│
│  │          │            │插入自動提款機內│          │犯，處有期徒│
│  │          │            │，並輸入密碼，使│          │刑月，如易│
│  │          │            │誤認係丁○○本人│          │科罰金以新台│
│  │          │            │或出於其自由意願│          │幣壹仟元折算│
│  │          │            │之授權提領，而領│          │壹日；減為有│
│  │          │            │取乙○○存於上開│          │期徒刑壹月又│
│  │          │            │黃義昌帳戶，供作│          │壹伍日如易科│
│  │          │            │清償銀行貸款利息│          │罰金以新台幣│
│  │          │            │之款項。        │          │壹仟元折算壹│
│  │          │            │                │          │日。        │
├─┼─────┼──────┼────────┼─────┼──────┤
│3 │95年7月24 │同上        │同上            │757元     │戊○○犯非法│
│  │日        │            │                │          │由自動付款設│
│  │          │            │                │          │備取財罪，累│
│  │          │            │                │          │犯，處罰金新│
│  │          │            │                │          │臺幣貳仟元，│
│  │          │            │                │          │如易服勞役以│
│  │          │            │                │          │新臺幣壹仟元│
│  │          │            │                │          │折算壹日；減│
│  │          │            │                │          │為罰金新臺幣│
│  │          │            │                │          │壹仟元，如易│
│  │          │            │                │          │服勞役以新臺│
│  │          │            │                │          │幣壹仟元折算│
│  │          │            │                │          │壹日。      │
├─┼─────┼──────┼────────┼─────┼──────┤
│4 │95年8月16 │同上        │同上            │87元      │戊○○犯非法│
│  │日        │            │                │          │由自動付款設│
│  │          │            │                │          │備取財罪，累│
│  │          │            │                │          │犯，處罰金新│
│  │          │            │                │          │臺幣貳仟元，│
│  │          │            │                │          │如易服勞役以│
│  │          │            │                │          │新臺幣壹仟元│
│  │          │            │                │          │折算壹日；減│
│  │          │            │                │          │為罰金新臺幣│
│  │          │            │                │          │壹仟元，如易│
│  │          │            │                │          │服勞役以新臺│
│  │          │            │                │          │幣壹仟元折算│
│  │          │            │                │          │壹日。      │
├─┼─────┼──────┼────────┼─────┼──────┤
│5 │95年8月21 │同上        │同上            │6,417元   │戊○○犯非法│
│  │日        │            │                │          │由自動付款設│
│  │          │            │                │          │備取財罪，累│
│  │          │            │                │          │犯，處有拘役│
│  │          │            │                │          │肆拾日，如易│
│  │          │            │                │          │科罰金以新台│
│  │          │            │                │          │幣壹仟元折算│
│  │          │            │                │          │壹日；減為拘│
│  │          │            │                │          │役貳拾日，如│
│  │          │            │                │          │易科罰金以新│
│  │          │            │                │          │台幣壹仟元折│
│  │          │            │                │          │算壹日。    │
├─┼─────┼──────┼────────┼─────┼──────┤
│6 │95年8月21 │同上        │同上            │2,500元   │戊○○犯非法│
│  │日        │            │                │          │由自動付款設│
│  │          │            │                │          │備取財罪，累│
│  │          │            │                │          │犯，處有拘役│
│  │          │            │                │          │貳拾日，如易│
│  │          │            │                │          │科罰金以新台│
│  │          │            │                │          │幣壹仟元折算│
│  │          │            │                │          │壹日；減為拘│
│  │          │            │                │          │役拾日，如易│
│  │          │            │                │          │科罰金以新台│
│  │          │            │                │          │幣壹仟元折算│
│  │          │            │                │          │壹日。      │
├─┼─────┼──────┼────────┼─────┼──────┤
│7 │95年9月11 │同上        │同上            │7,017元   │戊○○犯非法│
│  │日        │            │                │          │由自動付款設│
│  │          │            │                │          │備取財罪，累│
│  │          │            │                │          │犯，處拘役肆│
│  │          │            │                │          │拾日，如易科│
│  │          │            │                │          │罰金以新台幣│
│  │          │            │                │          │壹仟元折算壹│
│  │          │            │                │          │日；減為拘役│
│  │          │            │                │          │貳拾日，如易│
│  │          │            │                │          │科罰金以新台│
│  │          │            │                │          │幣壹仟元折算│
│  │          │            │                │          │壹日。      │
├─┼─────┼──────┼────────┼─────┼──────┤
│8 │95年9月11 │同上        │同上            │2,000元   │戊○○犯非法│
│  │日        │            │                │          │由自動付款設│
│  │          │            │                │          │備取財罪，累│
│  │          │            │                │          │犯，處拘役貳│
│  │          │            │                │          │拾日，如易科│
│  │          │            │                │          │罰金以新台幣│
│  │          │            │                │          │壹仟元折算壹│
│  │          │            │                │          │日；減為拘役│
│  │          │            │                │          │拾日，如易科│
│  │          │            │                │          │罰金以新台幣│
│  │          │            │                │          │壹仟元折算壹│
│  │          │            │                │          │日。        │
├─┼─────┼──────┼────────┼─────┼──────┤
│9 │95年9月28 │同上        │同上            │200元     │戊○○犯非法│
│  │日        │            │                │          │由自動付款設│
│  │          │            │                │          │備取財罪，累│
│  │          │            │                │          │犯，處罰金新│
│  │          │            │                │          │臺幣貳仟元，│
│  │          │            │                │          │如易服勞役以│
│  │          │            │                │          │新臺幣壹仟元│
│  │          │            │                │          │折算壹日；減│
│  │          │            │                │          │為罰金新臺幣│
│  │          │            │                │          │壹仟元，如易│
│  │          │            │                │          │服勞役以新臺│
│  │          │            │                │          │幣壹仟元折算│
│  │          │            │                │          │壹日。      │
├─┼─────┼──────┼────────┼─────┼──────┤
│10│95年10月11│同上        │同上            │600元     │戊○○犯非法│
│  │日        │            │                │          │由自動付款設│
│  │          │            │                │          │備取財罪，累│
│  │          │            │                │          │犯，處罰金新│
│  │          │            │                │          │臺幣貳仟元，│
│  │          │            │                │          │如易服勞役以│
│  │          │            │                │          │新臺幣壹仟元│
│  │          │            │                │          │折算壹日；減│
│  │          │            │                │          │為罰金新臺幣│
│  │          │            │                │          │壹仟元，如易│
│  │          │            │                │          │服勞役以新臺│
│  │          │            │                │          │幣壹仟元折算│
│  │          │            │                │          │壹日。      │
├─┼─────┼──────┼────────┼─────┼──────┤
│11│95年10月31│同上        │同上            │65元      │戊○○犯非法│
│  │日        │            │                │          │由自動付款設│
│  │          │            │                │          │備取財罪，累│
│  │          │            │                │          │犯，處罰金新│
│  │          │            │                │          │臺幣貳仟元，│
│  │          │            │                │          │如易服勞役以│
│  │          │            │                │          │新臺幣壹仟元│
│  │          │            │                │          │折算壹日；減│
│  │          │            │                │          │為罰金新臺幣│
│  │          │            │                │          │壹仟元，如易│
│  │          │            │                │          │服勞役以新臺│
│  │          │            │                │          │幣壹仟元折算│
│  │          │            │                │          │壹日。      │
├─┼─────┼──────┼────────┼─────┼──────┤
│12│95年11月6 │同上        │同上            │600元     │戊○○犯非法│
│  │日        │            │                │          │由自動付款設│
│  │          │            │                │          │備取財罪，累│
│  │          │            │                │          │犯，處罰金新│
│  │          │            │                │          │臺幣貳仟元，│
│  │          │            │                │          │如易服勞役以│
│  │          │            │                │          │新臺幣壹仟元│
│  │          │            │                │          │折算壹日；減│
│  │          │            │                │          │為罰金新臺幣│
│  │          │            │                │          │壹仟元，如易│
│  │          │            │                │          │服勞役以新臺│
│  │          │            │                │          │幣壹仟元折算│
│  │          │            │                │          │壹日。      │
├─┼─────┼──────┼────────┼─────┼──────┤
│13│95年11月23│同上        │同上            │45元      │戊○○犯非法│
│  │日        │            │                │          │由自動付款設│
│  │          │            │                │          │備取財罪，累│
│  │          │            │                │          │犯，處罰金新│
│  │          │            │                │          │臺幣貳仟元，│
│  │          │            │                │          │如易服勞役以│
│  │          │            │                │          │新臺幣壹仟元│
│  │          │            │                │          │折算壹日；減│
│  │          │            │                │          │為罰金新臺幣│
│  │          │            │                │          │壹仟元，如易│
│  │          │            │                │          │服勞役以新臺│
│  │          │            │                │          │幣壹仟元折算│
│  │          │            │                │          │壹日。      │
├─┼─────┼──────┼────────┼─────┼──────┤
│14│95年12月5 │同上        │同上            │600元     │戊○○犯非法│
│  │日        │            │                │          │由自動付款設│
│  │          │            │                │          │備取財罪，累│
│  │          │            │                │          │犯，處罰金新│
│  │          │            │                │          │臺幣貳仟元，│
│  │          │            │                │          │如易服勞役以│
│  │          │            │                │          │新臺幣壹仟元│
│  │          │            │                │          │折算壹日；減│
│  │          │            │                │          │為罰金新臺幣│
│  │          │            │                │          │壹仟元，如易│
│  │          │            │                │          │服勞役以新臺│
│  │          │            │                │          │幣壹仟元折算│
│  │          │            │                │          │壹日。      │
├─┼─────┼──────┼────────┼─────┼──────┤
│15│96年1月5日│同上        │同上            │800元     │戊○○犯非法│
│  │          │            │                │          │由自動付款設│
│  │          │            │                │          │備取財罪，累│
│  │          │            │                │          │犯，處罰金新│
│  │          │            │                │          │臺幣貳仟元，│
│  │          │            │                │          │如易服勞役以│
│  │          │            │                │          │新臺幣壹仟元│
│  │          │            │                │          │折算壹日；減│
│  │          │            │                │          │為罰金新臺幣│
│  │          │            │                │          │壹仟元，如易│
│  │          │            │                │          │服勞役以新臺│
│  │          │            │                │          │幣壹仟元折算│
│  │          │            │                │          │壹日。      │
├─┼─────┼──────┼────────┼─────┼──────┤
│16│96年2月5日│同上        │同上            │600元     │戊○○犯非法│
│  │          │            │                │          │由自動付款設│
│  │          │            │                │          │備取財罪，累│
│  │          │            │                │          │犯，處罰金新│
│  │          │            │                │          │臺幣貳仟元，│
│  │          │            │                │          │如易服勞役以│
│  │          │            │                │          │新臺幣壹仟元│
│  │          │            │                │          │折算壹日；減│
│  │          │            │                │          │為罰金新臺幣│
│  │          │            │                │          │壹仟元，如易│
│  │          │            │                │          │服勞役以新臺│
│  │          │            │                │          │幣壹仟元折算│
│  │          │            │                │          │壹日。      │
├─┼─────┼──────┼────────┼─────┼──────┤
│17│96年3月1日│同上        │同上            │100元     │戊○○犯非法│
│  │          │            │                │          │由自動付款設│
│  │          │            │                │          │備取財罪，累│
│  │          │            │                │          │犯，處罰金新│
│  │          │            │                │          │臺幣貳仟元，│
│  │          │            │                │          │如易服勞役以│
│  │          │            │                │          │新臺幣壹仟元│
│  │          │            │                │          │折算壹日；減│
│  │          │            │                │          │為罰金新臺幣│
│  │          │            │                │          │壹仟元，如易│
│  │          │            │                │          │服勞役以新臺│
│  │          │            │                │          │幣壹仟元折算│
│  │          │            │                │          │壹日。      │
├─┼─────┼──────┼────────┼─────┼──────┤
│18│96年3月1日│在臺中市西屯│撥打電話向乙○○│18,400元(2│戊○○犯詐欺│
│  │下午17時許│區○○○○街│乙○○ (借用黃昌│次各9,200 │取財罪，累犯│
│  │          │42號6樓之2居│義名義委請丙○○│元)       │，處有期徒刑│
│  │          │所撥打電話至│向板信商業銀行高│          │肆月，如易科│
│  │          │高雄市楠梓區│新莊分行辦理貸款│          │罰金以新台幣│
│  │          │盛昌里11鄰新│之人)佯稱：原供 │          │壹仟元折算壹│
│  │          │泰街122俞元 │乙○○匯款以清償│          │日；減為有期│
│  │          │豐住宅電話  │借款之丁○○帳戶│          │徒刑貳月如易│
│  │          │            │可能遭盜領，因故│          │科罰金以新台│
│  │          │            │停用，且銀行亦變│          │幣壹仟元折算│
│  │          │            │更繳納貸款本息之│          │壹日。      │
│  │          │            │金額及日期，而指│          │            │
│  │          │            │示乙○○爾後，每│          │            │
│  │          │            │期須繳納9,200元 │          │            │
│  │          │            │，並將款項匯入張│          │            │
│  │          │            │伊靈在板信商業銀│          │            │
│  │          │            │行新興分行帳號01│          │            │
│  │          │            │000000000000號存│          │            │
│  │          │            │款帳戶內等語，致│          │            │
│  │          │            │乙○○信以為真，│          │            │
│  │          │            │乃陷於錯誤，而依│          │            │
│  │          │            │戊○○之指示，分│          │            │
│  │          │            │別於96年3月2日、│          │            │
│  │          │            │同26日，各匯款92│          │            │
│  │          │            │00元至丙○○上開│          │            │
│  │          │            │帳戶內，戊○○隨│          │            │
│  │          │            │即接續持丙○○上│          │            │
│  │          │            │開帳戶之金融卡將│          │            │
│  │          │            │乙○○匯入之金額│          │            │
│  │          │            │領出使用。      │          │            │
└─┴─────┴──────┴────────┴─────┴──────┘


司法院資訊處製作；財團法人民間司法改革基金會備份。
